臺灣高雄地方法院刑事裁定　　　　　　　　　　　　九十三年度交聲字第六二一號
　　原處分機關　高雄市政府交通事件裁決處
　　異　議　人
　　即受處分人　甲○○
右列受處分人因違反道路交通管理處罰條例案件，對於高雄市政府交通事件裁決處於
民國九十三年八月二十五日以高市府交裁字第裁三二─Ｚ00000000號所為之
裁決處分（原舉發案號：高雄市政府警察局九十一年五月十日高市警交字第Ｚ000
00000號），聲明異議，本院裁定如左：
    主  文
原處分撤銷。
甲○○不罰。
    理    由
一、本件異議意旨略以：異議人即受處分人甲○○收受高雄市政府以異議人於民國九
    十一年五月十日十六時二十四分許，駕駛車牌號碼ＹＩ─八二八二號自用小客車
    ，行經國道一號高速公路三百六十公里處，行駛路肩，違反道路交通管理處罰條
    例第三十三條第一項規定，處罰鍰新臺幣（下同）六千元之違反道路交通管理事
    件裁決書，然上開違反道路交通管理事件裁決書未檢附攝有異議人違規情形之照
    片，原處分機關於未有科學儀器佐證，且異議人亦未於舉發違反道路交通管理事
    件通知單上簽名之情況下，逕予裁罰，令人不服。為此，不服原處分，爰依法聲
    明異議等語。
二、按受處分人，不服道路交通管理處罰條例第八條所定主管機關所為之處罰者，得
    於接到裁決書之翌日起二十日內，向管轄地方法院聲明異議；又聲明異議，應以
    司法狀紙，敘述異議之理由，提出於原處分機關為之。原處分機關應於接受異議
    書狀後五日內，將該案卷宗及有關證物，送交該管地方法院或其分院交通法庭，
    道路交通管理處罰條例第八十七條第一項、道路交通案件處理辦法第十三條分別
    定有明文。查本件原處分機關所為高市府交裁字第裁三二─Ｚ00000000
    號違反道路交通管理事件裁決書係於九十三年八月三十日送達於高雄市○○區○
    ○路二二巷十號三樓之一異議人即受處分人甲○○之住所，並因送達人不獲會晤
    異議人，而將上開違反道路交通管理事件裁決書付與異議人有辨別事實能力之受
    雇人黃吉隆，有高雄市政府交通局（交通事件裁決處）送達證影本一份在卷可按
    ，嗣異議人於九十三年九月六日具狀敘述對於上開違反道路交通管理事件裁決書
    不服之理由，提出於原處分機關高雄市政府交通事件裁決處，有高雄市政府交通
    局九十三年十一月八日高市交裁字○九三口三四五七六號函及該函所附之申訴書
    、信封影本各一份在卷可參，足認異議人確已於接到裁決書之翌日起二十日內，
    以司法狀紙，敘述異議之理由，提出於原處分機關為之，其聲明異議，應屬合法
    ，至異議人於九十三年十月二十五日雖另向原處分機關提出交通事件異議狀，惟
    異議人前於九十三年八月三十日，既已具狀聲明異議，其於聲明異議後，復提出
    上開交通事件異議狀，前揭交通事件異議狀，自應視為其先前聲明異議之補充理
    由狀，併此敘明。至異議人於九十三年九月六日所具狀紙上，雖未記載異議狀字
    樣，惟按，聲明異議乃不服主管機關所為之處罰，請求救濟之方法，故當事人於
    異議期限內表示不服，無論其形式上是否誤用申訴字樣，有無記載異議字樣，均
    不妨礙其聲明異議之效力，高雄市政府交通事件裁決處認異議人於九十三年十月
    二十一日始行聲明異議，容有誤會，合先敘明。
三、次按，法院就道路交通違規受處分人不服公路主管機關或警察機關或其聯合設置
    之裁決機關處罰後，所為聲明異議案件之處理，準用刑事訴訟法有關之規定；又
    犯罪事實應依證據認定之，無證據不得認定犯罪事實，道路交通案件處理辦法第
    四條第一項、刑事訴訟法第一百五十四條第二項分別定有明文。是法院就道路交
    通聲明異議受處分人是否有違反道路交通管理處罰條例所列之事實，仍應依證據
    認定之，無證據不得推定受處分人有道路交通違規之事實。蓋執行交通勤務警察
    依法律規定製單舉發違反道路交通管理處罰條例所列之違規事實，並由公路主管
    機關加以處罰，係行政機關執行公權力措施而對外直接發生法律效果之單方行政
    行為，本質上為行政處分，亦即公務員基於職務上權力，依法就特定之具體事件
    所為具公法上效果之單方行政行為，該行政處分其實質內容是否正確、違法，受
    處分人有爭執時，基於今日政治、經濟、文化及社會結構上之變遷，以及行政訴
    訟上當事人之法的對等性觀念，公路主管機關對於人民有所處罰，此課以人民負
    擔之事實，必須由處罰或舉發機關證明人民違法事實（行政訴訟法第一百三十六
    條準用民事訴訟法第二百七十七條規定參照），從而，法院就道路交通案件聲明
    異議之處理，認定受處分人道路交通違規之事實，準用刑事訴訟法證據章規定之
    結果，仍應依積極證據認定之，不得僅憑警察機關員警逕行開立（未經道路違規
    人簽認）之舉發違反道路交通管理事件通知單、及主管機關違反道路交通管理事
    件裁決書，即推定受處分人有道路交通違規之事實。而警察機關員警就交通違規
    之舉發（填載道路交通管理事件通知書）之目的，乃在維護交通秩序公共利益，
    其與受舉發人係處於利害關係人對立之地位，交通違規舉發警員之舉發，既係以
    使受舉發人受交通違規裁罰為目的，且係利害關係人，是其陳述是否與事實相符
    ，仍應調查其他證據以資審認（臺灣高等法院高雄分院九十二年度交抗字第七號
    交通事件裁定參照）。經查，本件原處分機關即高雄市交通事件裁決所雖認異議
    人有於九十一年五月十日十六時二十四分許，駕駛車牌號碼ＹＩ─八二八二號自
    用小客車，行經國道一號高速公路三百六十公里處，行駛路肩，違反道路交通管
    理處罰條例第三十三條第一項規定之違規事實，然經本院傳訊證人即製發上開舉
    發違反道路交通管理事件通知單之員警劉時銘到庭作證，證人劉時銘結證稱：因
    時隔日久，對於本案已不復記憶等語，自難遽認異議人確有上開違規事實。此外
    ，復查無其他證據足資認定異議人確有前揭違規事實，揆諸前揭說明之意旨，自
    不得僅憑前述舉發違反道路交通管理事件通知單及違反道路交通管理事件裁決書
    ，即推定異議人確有前述交通違規之事實，原處分機關以異議人違反道路交通管
    理處罰條例第三十三條第一項規定，處罰鍰六千元，尚嫌無據。從而，本件異議
    人之異議為有理由，自應由本院將原處分撤銷，改諭知異議人不罰，以資適法。
四、依道路交通案件處理辦法第二十條，裁定如主文。
中      華      民      國    九十四    年      一      月    三十一    日
                                      臺灣高雄地方法院交通法庭
                                          法  官  伍逸康
右正本證明與原本無異。
如不服本裁定，應於收受送達後五日內向本院提出抗告狀。
　　　　　　　　　　　　　　　　　　　　　書記官  吳月華
中　　　華　　　民　　　國　　九十四　　年　　　一　　　月　　三十一　　日
